臺灣嘉義地方法院民事裁定　　　　九十六年度家抗字第一二號
　　抗　告　人　財政部國有財產局臺灣南區辦事處嘉義分處
　　法定代理人　甲○○
　　相　對　人　板信商業銀行股份有限公司
　　法定代理人　丙○○
　　代　理　人　乙○○
上列抗告人因相對人聲請指定遺產管理人事件，對民國九十六年
一月三十一日本院九十五年度財管字第四五號民事裁定不服，提
起抗告，本院家事合議庭裁定如下：
    主    文
抗告駁回。
抗告程序費用由抗告人負擔。
    理    由
一、相對人聲請意旨略以：被繼承人林嘉吉（男，民國四十七年
    三月二十日生，九十四年十一月三十日死亡，生前住嘉義市
    ○區○○里○鄰○○街二六巷八號），遺留有財產，其繼承
    人均拋棄繼承，復無人擔任被繼承人之遺產管理人，而被繼
    承人生前積欠相對人債務，相對人為利害關係人，爰聲請指
    定被繼承人之遺產管理人等語。
二、原裁定意旨略以：聲請意旨主張之事實，業經其提出戶籍謄
    本、債權憑證、拋棄繼承准許備查函等件影本為證，復依職
    權調閱本院九十五年度繼字第二三號拋棄繼承卷查明屬實，
    堪以採信，並認選任財政部國有財產局臺灣南區辦事處嘉義
    分處為被繼承人之遺產管理人為適當等語。
三、抗告意旨略以：本件經抗告人閱卷後，發現本件屬於消極遺
    產大於積極遺產之情形，無異於破產，選任國有財產局為遺
    產管理人，並不適當，將造成浪費國家資源於少數特定人之
    不公現象，且依現行法並無拋棄繼承之繼承人不可擔任遺產
    管理人之規定，被繼承人之繼承人雖已拋棄繼承，然其管理
    處分遺產應有一定便利，對本件之債權債務關係最為知悉，
    ，故應以被繼承人之繼承人任之為宜，或從專業考量，亦應
    以有意願之律師擔任為宜，抗告人無意願擔任遺產管理人，
    為此提起抗告，請准將原裁定廢棄，駁回相對人之聲請。
四、按先順序繼承人均拋棄其繼承權時，由次順序之繼承人繼承
    ，其次順序繼承人有無不明或第四順序之繼承人均拋棄其繼
    承權者，準用關於無人承認繼承之規定；又繼承開始時，繼
    承人之有無不明者，由親屬會議於一個月內選定遺產管理人
    ，並將繼承開始及選定遺產管理人之事由，向法院報明；不
    能依民法第一千一百七十八條規定選定遺產管理人時，得由
    利害關係人聲請法院選任之，民法第一千一百七十六條第六
    項、第一千一百七十七條及第一千一百七十八條第二項分別
    定有明文。
五、經查：
  (一)本件被繼承人林嘉吉無配偶，無子嗣，其父母、祖父母皆已
    歿，其兄弟姐妹均已拋棄繼承權，並經本院准予備查在案，
    業經本院調閱本院九十五年度繼字第二三號拋棄繼承卷查核
    無誤，自形式上觀之，被繼承人之遺產已無人繼承，且無任
    何證據證明被繼承人尚有其他繼承人，相對人聲請本院選任
    遺產管理人，於法並無不合。
  (二)查被繼承人名下仍留有房地各一筆，有原審卷附土地及建物
    登記謄本各一份可稽，並非毫無財產可言，況依民法第一千
    一百七十九條規定，編製遺產清冊、為保存遺產必要之處置
    、清償債權或交付遺贈物均為遺產管理人之職務，遺產管理
    人就被繼承人生前各項財產及債權債務之處理，除得依其所
    知或查詢所得清理外，尚得依同條第一項第三款規定聲請法
    院依公示催告程序，限定一年以上之期間，公告被繼承人之
    債權人及受遺贈人，命其於該期間內報明債權及為願受遺贈
    與否之聲明，於管理遺產上並無困難。
  (三)另被繼承人之遺產，於遺產管理人完成清償債權並交付遺贈
    物等清算程序前，是否有賸餘，尚無從明確知悉。而依上述
    說明，各順序之繼承人均拋棄繼承者，其剩餘財產歸屬國庫
    ，抗告人為國庫之綜理機關，其備有財產管理之專才，雖其
    經費支出屬國家資源，但保護無人繼承財產之權利，亦屬政
    府義務，況遺產縱無賸餘，因被繼承人仍遺有不動產等物，
    遺產管理人墊付之管理費用，於遺產處分時自可先請求歸墊
    ，故由抗告人擔任遺產管理人，國庫亦不致因墊付費用而受
    損害，自以選任國有財產局為本件遺產管理人為妥適，況本
    件原審經詢問繼承人及被繼承人之連帶保證人後，渠等亦均
    告知並無意願擔任本件遺產管理人，有原審卷附訊問筆錄可
    憑（見原審卷第四三頁），經核抗告意旨並無足採，原裁定
    選任抗告人為被繼承人之遺產管理人，並無不合，抗告意旨
    聲明廢棄原裁定，為無理由，應予駁回。
六、據上論結，本件抗告為無理由，依非訟事件法第二十一條第
    二項、第四十六條，民事訴訟法第四百九十五條之一第一項
    、第四百四十九條第一項、第九十五條、第七十八條，裁定
    如主文。
中　　華　　民　　國　九十六　年　　三　　月　　十三　日
                家事法庭審判長法  官  林世芬
                              法  官  柯月美
                              法  官  陳正昇
上列正本與原本無異。
如不服本裁定，應於裁定送達後十日內向本院提出抗告。
中　　華　　民　　國　九十六　年　　三　　月　　十三　日
                              書記官  黃秀嬌
